臺灣士林地方法院民事簡易判決
110年度士簡字第963號
原      告  黃李欽

被      告  黃石定

訴訟代理人  林威伯律師
上列當事人間返還不當得利事件，本院於民國110年10月28日言
詞辯論終結，本院判決如下：
    主  文
原告之訴駁回。
訴訟費用新臺幣柒仟肆佰玖拾元由原告負擔。
    事實及理由要領
一、按訴狀送達後，原告不得將原訴變更或追加他訴；但請求之
    基礎事實同一、擴張或減縮應受判決事項之聲明者，不在此
    限，民事訴訟法第255條第1項但書第2款、第3款定有明文。
    又依同法第436條第2項之規定，前揭規定於簡易訴訟程序亦
    適用之。查原告起訴時訴之聲明為：「被告應給付原告新臺
    幣516000元，及自支付命令送達翌日起至清償日止，按年息
    5％計算之利息。」，嗣於訴訟程序進行中，原告擴張請求之
    金額，並變更訴之聲明為：「被告應給付原告新臺幣684000
    元，及自支付命令送達翌日起至清償日止，按年息5％計算之
    利息。」，核其上開變更請求部分，應屬擴張應受判決事項
    之聲明，揆諸前揭之規定，應予准許。
二、原告起訴主張：門牌號碼為臺北市○○區○○路00巷0號1樓之房
    屋（下稱系爭房屋）為原告及被告所共有，應有部分各為二
    分之一，兩造就系爭房屋先於民國99年7月26日與訴外人傑
    霖貿易有限公司（承租人為黃勝彬）簽訂房屋租賃契約，租
    期為民國99年8月1日起至100年7月31日止，租金為每月新臺
    幣（下同）38000元，另就系爭房屋於109年1月2日與訴外人
    匯欣布業有限公司簽訂房屋租賃契約，租期為109年3月1日
    起至112年2月28日止，租金每月48000元，並約定租金以匯
    入被告所有之郵局帳戶方式支付，而前開房屋租賃契約所收
    取至110年9月間之租金合計為00000000元（計算式：【傑霖
    貿易有限公司38000元×12＝456000元】＋【匯欣布業有限公司
    48000元×19＝912000元】＝0000000元），被告並未依照上開
    應有部分比例給付原告684000元，爰依不當得利之法律關係
    提起本件訴訟，並聲明被告應給付原告684000元，及自支付
    命令送達翌日起至清償日止，按年息百分之五計算之利息。
三、被告則以：系爭房屋係由兩造之父母提供土地與建商合建所
    分得，並借用兩造名義登記為所有權人，實際所有權人為兩
    造之父母，而兩造之父母先後過世，系爭房屋為兩造父母之
    遺產，應由全體繼承人即被告黃石定、原告黃李欽及其他繼
    承人共有，出租系爭房屋所收取之租金亦為公同共有，被告
    自不得主張一人要分得多少款項，且上開租金收入，亦經全
    體繼承人同意存入被告帳戶內作為公基金使用，是被告保管
    上開款項，並非無法律之原因等語資為抗辯，並聲明駁回原
    告之訴。
四、得心證之理由：
　㈠原告主張兩造為系爭房屋登記之共有人，應有部分各為二分
    之一，並於前揭時地先後將系爭房屋出租予訴外人傑霖貿易
    有限公司（承租人為黃勝彬）、匯欣布業有限公司簽立房屋
    租賃契約，且約定以匯入被告所有之郵局帳戶方式支付租金
    等情，業據其提出系爭房屋之房屋租賃契約、建物登記第一
    類謄本、被告之郵局存摺影本等件為證，且為被告所不爭執
    ，是此部分之事實，應堪信為真正。
　㈡又原告主張其就系爭房屋之應有部分為二分之一，並請求被
    告返還依該比例分配之租金乙節，業為被告所否認，並以上
    開言詞置辯，然系爭房屋係由兩造之父母提供土地與建商合
    建所分得，並借用兩造名義登記為所有權人，實際所有權人
    為兩造之父母，於兩造之父母先後過世，系爭房屋即為兩造
    父母之遺產，系爭房屋之租金於兩造之母過世前均由兩造之
    母收取，系爭房屋因前開租賃契約所得租金則係留作公基金
    以供將來使用，而系爭房屋之稅捐係由兩造之弟黃清義所有
    之中小企銀帳戶內公基金繳付，並由證人黃淑真保管系爭房
    屋之所有權狀、被告所有之郵局帳戶存摺及訴外人黃清義所
    有之中小企銀帳戶存摺等情，業經證人黃淑真於本院言詞辯
    論時證述在卷，且當庭提出系爭房屋之所有權狀及被告所有
    之郵局帳戶存摺、訴外人黃清義所有之中小企銀帳戶存摺正
    本供核對後影印附卷，而依卷附被告所有之郵局帳戶存摺影
    本所載，前開租賃契約所收取之租金匯入帳戶內即未動支，
    況原告自承其未曾保管系爭房屋之所有權狀，系爭房屋之稅
    捐係以兩造之母遺產做為公基金而存放於兩造之弟黃清義所
    有中小企銀帳戶內款項支付，且系爭房屋之租金於兩造之母
    過世前均由兩造之母收取等語，足見原告實際上未曾基於所
    有權人地位管理或處分系爭房屋，參酌前開系爭房屋之權狀
    保管、稅捐繳納及租金收益管理方式，則被告辯以系爭房屋
    乃係借名登記於兩造名下，而屬兩造父母之遺產等語，應屬
    可採。
　㈢又兩造與訴外人匯欣布業有限公司所簽訂之房屋租賃契約第9
    條其他特約事項第6款雖約定：「租賃所得稅及健保補充費
    由乙方代為扣繳，扣繳憑單須支付甲方（金額由兩位出租人
    平均分攤）。」，然兩造就該租賃契約之租金收取自始即約
    定匯款至被告所有之郵局帳戶內，並未就租金之分配加以載
    明，而證人即匯欣布業有限公司洪鈞源於本院言詞辯論亦證
    稱：其僅依契約內容辦理，並不清楚兩造就系爭房屋之關係
    等語，參酌上開租金匯入被告所有之郵局帳戶後之使用情形
    ，足見上開約定僅係就兩造與訴外人匯欣布業有限公司因租
    賃所生所得稅及健保補充費用之支付所為約定，尚難作為認
    定兩造間關於系爭房屋租金收益約定之依據。況系爭房屋為
    兩造父母之遺產，業經本院認定如前，則就系爭房屋所為之
    租金收益，仍屬遺產之範圍，而依民法第1151條規定，遺產
    全部應為繼承人全體所公同共有，亦即各繼承人對全部遺產
    均有公同共有權，而非屬兩造個人所有，則原告請求被告應
    將上開租金收益返還其個人，尚屬無據。從而，原告依上開
    法律關係，請求被告給付684000元，及自支付命令送達翌日
    起至清償日止，按年息百分之五計算之利息，為無理由，應
    予駁回。
五、本件事證已臻明確，兩造其餘攻擊防禦方法及舉證，經核與
    判決結果不生影響，無逐一論列之必要，併予敘明。又攻擊
    或防禦方法，除別有規定外，應依訴訟進行之程度，於言詞
    辯論終結前適當時期提出之，民事訴訟法第196條第1項定有
    明文，是於言詞辯論終結日後之110年10月29日由原告提出
    之民事理由補充狀，屬言詞辯論終結後始提出之資料，本院
    依法無須審究，且未經提示予被告命為充分之辯論，自不得
    據為本件裁判之基礎，附此敘明。
六、本件係就民事訴訟法第427條第1項適用簡易程序所為原告敗
    訴之判決，並依同法第78條之規定職權確定訴訟費用額為74
    90元（第一審裁判費），應由原告負擔。
中    華    民    國    110   年    11    月    18    日
                  士林簡易庭  法  官  黃雅君　　　　
　　　　　　　　　
以上正本係照原本作成。
如不服本判決，應於判決送達後20日內，向本院提出上訴狀並應
記載上訴理由，如於本判決宣示後送達前提起上訴者，應於判決
送達後20日內補提上訴理由書（須附繕本）。

中    華    民    國    110   年    11    月    18    日
                              書記官  吳俊明